臺北高等行政法院裁定
　　　　　　　　　　　　　　　　　　 95年度訴字第01739號
原　　　告　甲○○
被　　　告　財政部國有財產局臺灣北區辦事處
代　表　人　乙○○處長）住同.
送達代收人　丙○○
被　　　告　丁○○○○○○○○.
代　表　人　戊○○會長）住同.
訴訟代理人　張瑞釗　律師
被　　　告　己○○○
上列當事人間因損害賠償事件，原告提起行政訴訟，本院裁定如
下：
    主　文
原告之訴駁回。
訴訟費用由原告負擔。
    理　由
一、按「公法上之爭議，除法律別有規定外，得依本法提起行政
    訴訟。」「訴訟事件不屬行政法院之權限者，行政法院應以
    裁定駁回之。」分別為行政訴訟法第2 條、第107 條第1 項
    第1 款所明定。又「我國關於行政訴訟與民事訴訟之審判，
    依現行法律之規定，係採二元訴訟制度，分由不同性質之法
    院審理。關於因公法關係所生之爭議，由行政法院審判，因
    私法關係所生之爭執，則由普通法院審判。行政機關代表國
    庫出售或出租公有財產，並非行使公權力對外發生法律上效
    果之單方行政行為，即非行政處分，而屬私法上契約行為，
    當事人若對之爭執，自應循民事訴訟程序解決。」亦經司法
    院釋字第448 號解釋闡釋碁詳。故民事上爭議事件，應循民
    事訴訟程序救濟之。次按「公務員於執行職務行使公權力時
    ，因故意或過失不法侵害人民自由或權利者，國家應負損害
    賠償責任。公務員怠於執行職務，致人民自由或權利遭受損
    害者亦同。」、「損害賠償之訴，除依該法規定外，適用民
    事訴訟法之規定。」國家賠償法第2 條第2 項、第12條分別
    定有明文。故請求國家賠償事件，亦應循民事訴訟程序救濟
    之。
二、本件原告起訴意旨略以：伊自民國（下同）39年3 月起，以
    所有之意思公然和平善意占有坐落臺北市○○區○○段燒庚
    寮小段585 及589 號兩筆農業用地，種植柑桔蔬菜五殼雜糧
    ，依憲法、土地法及民法相關規定，業已取得占有登記時效
    權，應受法律保障。惟被告國有財產局臺灣北區辦事處所屬
    公務員明知前開情事，卻於55年3 月25日擅將前開兩筆土地
    登記中華民國為所有權人，並於87年將前開兩筆土地以台北
    市市有土地名義，交由知情之被告臺北市士林區住六─六市
    地重劃區重劃會重劃，重劃後變更地號為臺北市○○區○○
    段六小段329 及330 地號兩筆土地，被告國有財產局臺灣北
    區辦事處更於91年5 月2 日以買賣之名義，將該330 地號土
    地移轉登記予被告己○○○所有，致使原告之合法權利遭受
    非法侵害，依憲法第24條、國家賠償法第2 條、第4 條、第
    6 條及第7 條規定，由國家負損害賠償之責，爰請求判令被
    告3 人賠償原告新臺幣（下同）114,500,000 元云云。
二、關於被告臺北市士林區住六─六市地重劃區重劃會及己○○
    ○部分：
    經查，原告主張被告臺北市士林區六─六市地重劃區重劃會
    及鄭明珠侵害原告依時效取得所有權之登記請求權，核係因
    私法關係所生之爭執，參照前揭說明，應循民事訴訟程序解
    決，並非屬行政法院權限。從而，本件訴訟關於被告臺北市
    士林區六─六市地重劃區重劃會及己○○○部分，行政法院
    並無審判權限，原告向本院起訴，於法不合，應以裁定駁回
    。
三、關於被告國有財產局臺灣北區辦事處部分：
    查本件原告以被告國有財產局所屬公務承辦人員侵害原告依
    時效取得所有權之登記請求權為由，提起本件訴訟，請求被
    告國有財產局臺灣北區辦事處賠償給付114,500,000 元，核
    其性質，係屬國家賠償訴訟，依首開說明，應循民事訴訟程
    序救濟，本院對之亦無審判權，原告提起本件訴訟，於法顯
    有未合，又屬不可補正之事項，應併予駁回。
三、依行政訴訟法第107 條第1 項第1 款、第104 條、民事訴訟
    法第95條、第78條，裁定如主文。
中　　華　　民　　國　　96　　年　　1 　月     22     日
                         第六庭審判長法  官　林  文  舟
                                     法  官　陳  鴻  斌
                                     法  官　許  瑞  助
上為正本係照原本作成。
如不服本裁定，應於送達後10日內向本院提出抗告狀（須按他造
人數附繕本）。
中　　華　　民　　國　　96　　年　 　1　　月　 22  　 日
           　　　　　　　　          書記官  林　俞　文
